【裁判字號】    92,簡上,96
【裁判日期】    921021
【裁判案由】    侵權行為損害賠償
【裁判全文】
臺灣板橋地方法院民事判決  九十二年度簡上字九六號
    上  訴  人  乙○○
    被  上訴人  甲○○
右當事人間請求侵權行為損害賠償事件，上訴人對於中華民國九十二年三月十一日臺
灣板橋地方法院板橋簡易庭九十二年度板簡字第三九三號第一審判決提起上訴，於中
華民國九十二年十月七日言詞辯論終結，本院判決如左：
    主      文
上訴駁回。
第二審訴訟費用由上訴人負擔。
    事      實
甲、上訴人方面：
一、聲明：
  (一)原判決不利上訴人部分廢棄。
  (二)右廢棄部分，被上訴人在第一審簡易之訴駁回。
二、陳述：除與原判決記載相同者，茲引用之外，補稱：本件交通事故發生當日，被
    上訴人係騎乘機車搭載其女，俟其女於肇事路段前不遠處下車後，被上訴人猶一
    面駕駛機車一面與其女揮手告別，致未注意車前狀況，適上訴人於系爭路段停放
    汽車正開啟車，兩造因而發生碰撞，被上訴人就本件交通事故之發生，顯係與有
    過失，而本件車禍發生後，上訴人屢囑訴外人王定壽前往被上訴人之工作地點探
    視，均見被上訴人正常上班，並向王定壽稱其恢復情況良好，且被上訴人擔任經
    理級職務，所司乃指導下屬從事保險業務，應無外出接洽客戶之必要，被上訴人
    既未請假，業績亦未受影響，原審依其八十八年度扣繳憑單遽認被上訴人受有新
    臺幣（下同）十五萬三千八百四十元之損失，實有未當，況被上訴人本身患有糖
    尿病，受傷後並未注意即時就診及配合醫師所囑住院治療，致肌肉壞死，就損害
    之擴大，亦有過失。
三、證據：除援用第一審所提證據外，聲請訊問證人王定壽、李煌仁。
乙、被上訴人方面：
一、聲明：上訴駁回。
二、陳述：除與原判決記載相同者，茲引用之外，補稱：本件交通事故發生前，被上
    訴人騎乘機車搭載女兒外出用餐，於令其女下車後再行找尋停車位，並未與其女
    揮手道別，乃上訴人突然開啟車門致被上訴人閃避不及，被上訴人並無過失，被
    上訴人因車禍受傷肌肉壞死，一個月間無法外出拜訪客戶、招攬保險，然因公司
    規定星期一、四須開早會，無法請假，被上訴人只得勉強出席，業績嚴重受影響
    。
三、證據：除援用第一審所提證據外，補提美商大都會人壽保險股份有限公司臺灣分
    公司事務聯繫表影本二件、函文、中英醫院診斷證明書、向德中醫診所門診醫療
    收據、診斷證明書影本各一件為證。
丙、本院依職權向美商大都會人壽保險股份有限公司查詢被上訴人之薪資結構、計算
    依據及八十八、八十九年之每月行銷業績資料。
    理      由
一、本件被上訴人起訴主張：上訴人於八十八年十二月七日上午十一時三十分許，駕
    駛車牌號碼ＤＣ－一六四三號自用小客車，在臺北縣板橋市○○路○段二十五號
    前路邊停車，疏未注意左後方車輛、行人，並讓其先行通過避免碰撞，貿然開啟
    駕駛座車門，適被上訴人騎乘車牌號碼ＬＺＱ－二三六號重型機車自左後方經過
    ，見狀閃避不及發生碰撞，因而受有雙腿挫傷併血腫、脂肪壞死等傷害，上訴人
    過失傷害犯行，業經臺灣高等判處有期徒刑三月確定在案，被上訴人因上訴人之
    過失行為受傷，支出醫療費用八千七百四十二元，而被上訴人任職美商大都會人
    壽保險股份有限公司臺灣分公司（下簡稱大都會保險公司）板橋通訊處業務行銷
    經理，於休養治療期間受有十五萬三千八百四十元不能工作之損失，且被上訴人
    受傷造成肉體與精神痛苦不堪，自得請求非財產上損害賠償五萬元等語，爰依侵
    權行為之法律關係，請求上訴人給付被上訴人二十一萬二千五百八十二元，及自
    起訴狀繕本送達翌日起至清償日止，按週年利率百分之五計算之利息，並願供擔
    保，請准宣告假執行。（至被上訴人依侵權行為之法律關係請求上訴人給付二十
    八萬七千四百一十八元，及此部分自起訴狀繕本送達翌日即九十年十二月十三日
    起至清償日止，按週年利率百分之五計算之利息，暨假執行之聲請，經原審認無
    理由予以駁回，未據被上訴人聲明不服，已告確定。）
二、上訴人則以：本件交通事故發生時，被上訴人係一面騎乘機車一面與其女揮手告
    別，致未注意車前狀況，適上訴人駕駛汽車停放路邊開啟車門，兩造因而發生碰
    撞，是被上訴人就本件車禍之發生，顯係與有過失，而被上訴人僅遭上訴人之車
    門撞及右腳小腿，機車並未倒地，被上訴人稱其雙腳受傷，亦與事實不符，且本
    件交通事故發生後，上訴人屢囑友人王定壽前往被上訴人之工作地點加以探視，
    均見被上訴人正常上班，復向王定壽稱其恢復情況良好，被上訴人擔任經理級職
    務，所司乃指導下屬從事保險業務，並自旗下保險業務員績效中分得行銷佣金，
    應無外出接洽客戶之必要，被上訴人既未請假，業績亦未受影響，原審依其八十
    八年度扣繳憑單遽認被上訴人受有十五萬三千八百四十元之損失，實有未當，況
    被上訴人所受傷勢輕微，如受傷後即行妥善就醫，應無釀成血腫、脂肪壞死之可
    能，被上訴人本身患有糖尿病，受傷後未注意即時就診及配合住院治療，終致肌
    肉壞死，其就損害之擴大，亦有過失等語，資為抗辯。
三、被上訴人主張：上訴人於八十八年十二月七日上午十一時三十分許，駕駛車牌號
    碼ＤＣ－一六四三號自用小客車，在臺北縣板橋市○○路○段二十五號前路邊停
    車，疏未注意左後方車輛、行人，並讓其先行通過避免碰撞，貿然開啟駕駛座車
    門，適被上訴人騎乘車牌號碼ＬＺＱ－二三六號重型機車自左後方經過，見狀閃
    避不及發生碰撞，因而受傷，上訴人過失傷害犯行，業經臺灣高等判處有期徒刑
    三月確定在案等情，業據提出與其所述相符之臺灣板橋地方法院檢察署八十九年
    度偵字第一○六八號起訴書、臺灣高等法院八十九年度交上易字第四二二號刑事
    判決為證，且為上訴人所不爭執，自堪信為真實。
四、而被上訴人主張：其因上訴人過失肇事，受有雙腿挫傷併血腫、脂肪壞死等傷害
    等語，上訴人則辯稱：被上訴人就本件車禍之發生及損害之擴大均同有過失等語
    ，經查：
  (一)上訴人辯稱：被上訴人就本件交通事故之發生與有過失等語，依民事訴訟法第二
    百七十七條前段之規定，自應就被上訴人與有過失之情節負舉證責任，證人李煌
    仁到場具結證稱：「八十八年十二月十七日發生的交通事故，我那時是臺灣時報
    的記者所以坐上訴人的車，那時上訴人已經停好車，被上訴人有載一個女孩子，
    好像在找地方停車，要上人行道．．．，撞到之前我沒有注意到被上訴人甲○○
    ，我沒有看到被上訴人甲○○跟人揮手，我是在發生車禍後，才注意到這件事情
    。撞到前發生什麼事，我也不知道，我是事後回想起來，發現被上訴人的車子離
    我們很近，但我們已經停妥了。」等語（見本院九十二年五月十三日準備程序筆
    錄），上訴人辯稱：被上訴人係邊騎乘機車邊與其女揮手道別，致未注意車前狀
    況等語，並未提出其他積極證據以實其說，自難採信，上訴人既未能證明被上訴
    人就本件車禍之發生有何過失，所辯並無可採。
  (二)被上訴人因本件交通事故受有腿部挫傷併血腫、脂肪壞死之傷害，有向德中醫醫
    院及中英醫院診斷證明書影本各一件附卷可稽，其血腫及脂肪壞死縱與被上訴人
    本身體質有關，然此症狀既係腿部挫傷之併發症，自與上訴人之過失肇事行為有
    相當之因果關係，且依前揭向德中醫醫院診斷證明書所示，被上訴人於八十八年
    十二月七日車禍發生後，旋於同日前往就診，至同年月十一日之五日間即就診五
    次，以其每日均前往看診之頻率，尚難認有上訴人所指怠於就診治療之情，上訴
    人辯稱：被上訴人未即時就診及配合住院治療，致肌肉壞死，就損害之擴大亦有
    過失等語，亦屬無稽。
  (三)綜上所述，上訴人並不爭執其就本件交通事故之發生應負過失之責，而被上訴人
    因該車禍受有雙腿挫傷併血腫、脂肪壞死之傷害，依上訴人所提證據，尚難認被
    上訴人就本件交通事故及損害之擴大與有過失，上訴人之過失及其過失行為與被
    上訴人所受傷勢間有相當之因果關係，均灼然至明。
五、按因故意或過失，不法侵害他人之權利者，負損害賠償責任。不法侵害他人之身
    體或健康者，對於被害人因此喪失或減少勞動能力或增加生活上之需要時，應負
    損害賠償責任。不法侵害他人之身體、健康者，被害人雖非財產上之損害，亦得
    請求賠償相當之金額。此觀之民法第一百八十四條第一項前段、第一百九十三條
    第一項、第一百九十五條第一項前段之規定自明。茲就被上訴人請求之金額（除
    確定部分外），分述如后：
  (一)醫療費用部分：被上訴人受傷支出醫療費用八千七百四十二元，業據提出醫療費
    用收據影本二十五件為證，應可信實。
  (一)薪資損失部分：
  1.被上訴人任職大都會保險公司板橋通訊處業務行銷經理，為兩造所不爭執，依大
    都會保險公司函覆本院查詢事項提供之被上訴人薪資結構表所示，被上訴人之薪
    資除主管行銷加給、組首年度佣金、主管津貼外，尚有個人首年度佣金，及各項
    依個人業績計算之獎金，足見被上訴人雖擔任經理級職務，仍須自行招攬保險以
    獲取相對之報酬，上訴人辯稱：被上訴人擔任經理級職務，所司應係指導下屬從
    事保險業務，應無外出接洽客戶之必要等語，即與事實不符，次以，從事保險業
    務者，多以所招攬之保險件數、金額等，計算其報酬，而非以工作時數為給薪依
    據，原審向大都會保險公司查詢：被上訴人因傷病請假是否影響其壽險行銷佣金
    等情，經該公司函覆稱：「敬查甲○○於本公司八十八年十二月七日車禍事故發
    生後四十五日間並無請假記錄；對於是否影響其壽險行銷佣金無法評估。」等語
    ，有大都會保險公司九十一年九月十九日回函一件附卷可稽，益徵構成被上訴人
    薪資之行銷佣金及相關獎金等與其是否請假無關，上訴人所辯：被上訴人既未請
    假，業績即未受影響等語，亦無可採。
  2.按當事人已證明受有損害而不能證明其數額或證明顯有重大困難者，法院應審酌
    一切情況，依所得心證定其數額。民事訴訟法第二百二十二條第二項定有明文。
    因身體或健康受侵害，以致喪失或減少勞動能力本身即為損害，蓋勞動能力屬人
    力資本，依個人能力而有一定程度之收益行情，是於評估喪失或減少勞動能力之
    損害時，被害人之所得，應不失為評價其勞動能力之客觀標準，本件被上訴人任
    職保險業務經理，且須招攬保險業務方可獲得行銷佣金及依其行銷佣金比例計算
    之各項獎金，以被上訴人所受腿部血腫、脂肪壞死之傷勢，於治療休養期間，應
    認無力從事拜訪客戶、招攬保險之勞動，惟被上訴人既自認於車禍受傷後並未請
    假，並於每週一、四前往公司開會，足見其勞動能力僅係減損，而非全然喪失，
    衡以被上訴人每週仍得出席開會二日之情，其勞動能力減損程度應以百分之六十
    為當，而依前揭被上訴人之薪資結構表所示，其薪資並非定額給付，倘課以被上
    訴人證明因受傷影響行銷之具體數額，實屬強人所難，本院參酌勞工保險條例施
    行細則第三十二條第一項，月薪資以勞動基準法第二條第三款規定之工資為準，
    其每月收入不固定者，則以最近三個月收入之平均為準之規定，認以被上訴人受
    傷前三個月即八十八年九至十一月之月平均薪資（扣除中秋節金二千元）定其數
    額，方屬允適，經計算其平均月薪資為二十九萬一千四百三十一元，是其所受勞
    動能力之損失應為十七萬四千八百五十九元。
  (三)精神慰撫金部分：本件被上訴人因上訴人過失肇事致受有雙腿挫傷併血腫、脂肪
    壞死之傷害，本院審酌其傷勢匪輕，因脂肪壞死尚須接受清創縫合手術，前後往
    返醫院就診二十餘次，其因上訴人一時疏忽，無端遭此橫禍，肉體、精神自屬痛
    苦不堪，上訴人具專科畢業之學歷，並曾擔任民意代表，為兩造不爭執之事實，
    竟未能恪遵維護用路人權利之道，當有可眥，然上訴人於本件交通事故發生後，
    旋即協助被上訴人就診，非無悔意，復曾多次央請友人前往被上訴人工作場所探
    視、慰問，暨兩造身分、地位、經濟狀況等一切情狀，認被上訴人請求上訴人給
    付五萬元非財產上之損害賠償，堪稱適當。
六、綜上所述，被上訴人因上訴人過失肇事受傷，所受損害計二十三萬三千六百零一
    元，從而，被上訴人依侵權行為之法律關係，請求上訴人給付二十一萬二千五百
    八十二元，為有理由，應予准許。是則原審判命上訴人如數給付，並依聲請為以
    供擔保為條件之假執行宣告，於法並無不合。上訴意旨猶執陳詞，指摘原判決不
    當，求予廢棄改判，為無理由，應予駁回。
七、據上論結，本件上訴為無理由，依民事訴訟法第四百三十六條之一第三項、第四
    百四十九條第一項、第七十八條，判決如主文。
中      華      民      國    九十二    年      十      月    二十一    日
                                臺灣板橋地方法院民事第二庭
~B審判長法      官  陳忠行
~B      法      官  連士綱
~B      法      官  廖怡貞
右正本證明與原本無異
不得上訴。
中      華      民      國    九十二    年      十      月    二十一    日
~B      法院書記官  郭南宏


司法院資訊處製作；財團法人民間司法改革基金會備份。
